【裁判字號】    89,台上,1622
【裁判日期】    890720
【裁判案由】    請求給付借款
【裁判全文】
最高法院民事判決                              八十九年度台上字第一六二二號
    上  訴  人  甲○○
    訴訟代理人  邱步顯律師
    被 上訴 人  乙○○
右當事人間請求給付借款事件，上訴人對於中華民國八十八年一月二十日台灣高等法
院台南分院第二審判決（八十七年度重上字第三二號），提起上訴，本院判決如左：
    主  文
原判決廢棄，發回台灣高等法院台南分院。
    理  由
本件上訴人主張：被上訴人之父高玉明生前向伊借款新台幣（下同）四百萬元，嗣高
玉明未及清償，於民國八十一年八月一日因病亡故，被上訴人繼承其債務嗣又向伊借
貸三百六十二萬餘元，用以代償高玉明在台灣銀行太保分行之借款，計積欠伊七百萬
元借款未償，屢經催討，均拒不返還等情，爰依消費借貸及繼承之法律關係，求為命
被上訴人給付伊七百萬元及自八十四年八月二十三日起至清償日止，按週年利率百分
之二十計算利息之判決。
被上訴人則以：伊父高玉明並未向上訴人借貸四百萬元，伊亦未向上訴人借款三百六
十萬餘元等語，資為抗辯。
原審維持第一審所為上訴人敗訴之判決，駁回上訴人之上訴無非以：消費借貸契約為
要物契約，因借用物之交付而生效力。又當事人主張有利於己之事實者就其事實有舉
證之責任，民法第四百七十五條及民事訴訟法第二百七十七條分別定有明文。因之金
錢借貸契約既屬要物契約，自應由貸與人就其交付金錢之事實負舉證之責任。查上訴
人主張被上訴人之父高玉明生前向其借貸四百萬元暨高玉明死亡後被上訴人再向其借
用三百六十二萬餘元之事實，第勿論為被上訴人所否認，則依舉證責任分配原則自應
由上訴人就其所主張之原因事實負舉證責任。乃上訴人雖據其提出高玉明之聲明書及
質權設定通知書、被上訴人致第一商業銀行借據暨上訴人製作之利息表各乙紙為證，
然均不能證明上訴人與高玉明或與被上訴人間有系爭借貸法律關係之存在，從而上訴
人既不能舉證證明以證實自己主張之事實為真實，則其依消費借貸及繼承之法律關係
，請求被上訴人給付七百萬元本息自非有理，不應准許等詞為其判斷之基礎。
惟按判決書理由項下，應記載關於攻擊或防禦方法之意見，民事訴訟法第二百二十六
條第三項定有明文，法院為原告敗訴之判決，而其關於攻擊方法之意見，有未記載於
判決理由項下者，即為同法第四百六十九條第六款所謂判決不備理由。查本件上訴人
於原審主張：被上訴人之父高玉明其生前因經營高興飼料行所需，確向上訴人借款購
買數筆定期存單，除向台糖公司質押之存單外，其餘購買存單之金錢亦為上訴人借與
，此觀上訴人為免高玉明擅自挪用，將存單、印章均置於上訴人（誤寫為被上訴人）
處為擔保，上訴人尚可自行解約等情，即可得知。否則十餘年前如此龐大金額高玉明
儘可自行保管處理，或交由其當時已年逾三十多歲之子即被上訴人為之，怎可能全權
委託上訴人處理，足證被上訴人抗辯定期存單均為其父所有顯與事實不符不足採信云
云（見原審卷第二二頁）自屬重要攻擊方法，且攸關兩造間有無系爭借貸關係存在，
原審未於判決理由項下記載何以不足採之意見，遽維持第一審所為駁回上訴人之訴之
判決，自屬判決不備理由，上訴論旨指摘原判決不當，求予廢棄，非無理由。
據上論結，本件上訴為有理由，依民事訴訟法第四百七十七條第一項、第四百七十八
條第一項，判決如主文。
中      華      民      國    八十九    年      七      月     二十     日
                              最高法院民事第六庭
                                  審判長法官  朱  錦  娟
                                        法官  蘇  達  志
                                        法官  顏  南  全
                                        法官  陳  碧  玉
                                        法官  劉  延  村
      右正本證明與原本無異
                                              書  記  官
中      華      民      國    八十九    年      八      月      一      日
                                                                        Ｒ


司法院資訊處製作；財團法人民間司法改革基金會備份。
